【裁判字號】    95,訴,1346
【裁判日期】    951121
【裁判案由】    偽造文書
【裁判全文】
臺灣臺中地方法院刑事判決              95年度訴字第1346號
公  訴  人  臺灣臺中地方法院檢察署檢察官
被      告  丙○○
                      事務所）
上列被告因偽造文書案件，經檢察官提起公訴（93年度偵字第75
70號），本院判決如下：
    主    文
丙○○共同行使偽造公文書，足以生損害於公眾及他人，處有期
徒刑壹年貳月。偽造之財政部臺灣省中區國稅局台中縣分局８６
年度綜合所得稅稅額證明書上之偽造「財政部台灣省中區國稅局
台中縣分局多功能服務台90.5.-3」印文壹枚，沒收。
    犯罪事實
一、丙○○依跳蚤雜誌刊登之廣告，與一名姓名年籍不詳自稱「
    陳先生」之成年人（下稱「陳先生」）聯絡，渠二人均明知
    丙○○並未符合申辦信用貸款之資格，丙○○為順利獲得貸
    款，而「陳先生」為圖丙○○給付其委託申辦貸款之佣金，
    竟互以犯意聯絡，共同意圖為自己不法之所有，由丙○○先
    於民國90年5月3日經其父親乙○○同意後，持乙○○之印章
    及國民身分證，前往財政部臺灣省中區國稅局台中縣分局填
    寫委託書及綜合所得稅納稅證明申請書，申請核發乙○○88
    年度之財政部臺灣省中區國稅局台中縣分局88年度綜合所得
    稅稅額證明書1紙，隨後丙○○即將其個人身分證件、印章
    及上開乙○○之稅額證明書等資料，交付予「陳先生」，旋
    由「陳先生」偽造（檢察官誤認為變造）記載內容如附表所
    示以丙○○為納稅義務人之財政部臺灣省中區國稅局台中縣
    分局86年度綜合所得稅稅額證明書（其上蓋有偽造之「財政
    部臺灣省中區國稅局台中縣分局多功能服務台90.5.-3」（
    圓戳日期章）印文1枚）之公文書1紙，於90年5月初，由「
    陳先生」持丙○○事先填妥之貸款申請書及上開偽造之稅額
    證明書向台新銀行北台中分行行使，以詐貸款項，足以生損
    害於乙○○、台新銀行對於核准貸款之正確性及財政部臺灣
    省中區國稅局對於稅捐資料管理之正確性；嗣因台新銀行承
    辦人員陳佳鈴向財政部臺灣省中區國稅局台中縣分局查證，
    發覺上開稅額證明書之內容虛偽不實涉及偽造而不予核貸，
    致未得逞。
二、案經財政部臺灣省中區國稅局台中縣分局函送臺灣臺中地方
    法院檢察署檢察官偵查起訴。
    理    由
一、訊據被告丙○○固坦承有交付身分證件委託「陳先生」代辦
    信用貸款，並經其父親乙○○之事前同意，於95年5月3日前
    往財政部臺灣省中區國稅局台中縣分局，填寫委託書及綜合
    所得稅納稅證明申請書，申請核發乙○○88年度之財政部臺
    灣省中區國稅局台中縣分局88年度綜合所得稅稅額證明書等
    情不諱，惟矢口否認犯有偽造文書及詐欺之犯行，辯稱：伊
    依照跳蚤雜誌刊登之代辦貸款廣告之電話0000000000號與自
    稱「陳先生」之人聯絡，第一次見面時伊依「陳先生」指示
    填寫貸款申請書及交付國民身分證、在職證明書，後來「陳
    先生」說要補完稅證明，伊表示自己並無完稅證明，「陳先
    生」便向伊要家人的完稅證明，目的是要證明家裡面有人在
    繳稅，並不是要伊父親擔任連帶保證人，也不是以伊父親名
    義申請信用貸款云云。經查：(一)被告透過「陳先生」向台新
    銀行北台中分行申請信用貸款時所提出以被告為納稅義務人
    之財政部臺灣省中區國稅局台中縣分局86年度綜合所得稅稅
    額證明書，其核發編號000000000及核發章戳均與被告於95
    年5月3日以其父親乙○○名義申請，由財政部臺灣省中區國
    稅局台中縣分局於同日所核發之稅額證明書相同，惟該張提
    出申請貸款之稅額證明書有如附表所示偽造記載內容與財政
    部臺灣省中區國稅局台中縣分局於95年5月3日核發乙○○之
    稅額證明書不同之處，業據財政部臺灣省中區國稅局台中縣
    分局以90年6月4日中區國稅中縣密政第0900016477號函在卷
    足稽，堪認該證明書確屬偽造無訛。(二)被告於本院審理時自
    承「陳先生」要求其提出自己之完稅證明，但其無法提出等
    語，顯見被告對於其申請信用貸款時，僅使用自己之身份證
    明文件及在職證明，尚無法通過銀行之徵信貸得款項一情，
    應知之甚明；又被告復自承其父親乙○○並非信用貸款之申
    請人，亦非其申請信用貸款時之連帶保證人等語，則被告向
    銀行申請信用貸款時本無需提出其父親之資力證明文件，惟
    被告竟依「陳先生」之要求，提出其代父親向稅捐機關申請
    核發其父親乙○○之稅額證明書，堪認其對於「陳先生」將
    使用乙○○之稅額證明書供偽造之用，應有認識，且與「陳
    先生」有共同之犯意聯絡，且各別為行為之分擔。(三)被告雖
    於偵查中及本院審理時均指稱「陳先生」即係證人丁○○云
    云，且被告所供述與證人李孟岳一同於95年7月1日前某日，
    由證人李孟岳以辦理貸款為由，撥打0000000000號電話邀同
    證人丁○○相約見面，因而取得證人丁○○之國民身分證影
    本及知悉「陳先生」即係證人丁○○等情，核與證人李孟岳
    於偵查中具結後證述之情節相符，而證人丁○○證述其與被
    告認識之過程係經由證人甲○○之介紹，渠二人始認識等情
    ，雖據證人甲○○於偵查中具結後證述否認有介紹證人丁○○與被告認識或帶同證人丁○○一同至被告家中等語，惟本
    院審酌被告既係在90年6月22日檢察官詢問後，即知悉本件
    信用貸款係提出偽造之稅額證明書申請，倘被告對偽造情事
    毫不知情，且亟欲找尋偽造之人即代其申辦本件貸款之「陳
    先生」，則被告與證人李孟岳在95年7月1日前，即明確知悉
    證人丁○○即係偽造該稅額證明書而致被告同陷於共犯偽造
    文書罪嫌之人，依一般經驗法則，被告實無可能於90年7月3
    日再同意證人丁○○之要求，擔任證人丁○○以動產擔保附
    條件買賣方式購買重型機車之連帶保證人（詳臺灣臺中地方
    法院檢察署92年度偵緝字第329號偵查卷第108頁「動產擔保
    附條件買賣契約書」），是被告上揭指稱「陳先生」即係證
    人丁○○一情，尚有可疑；退步言之，倘被告所指「陳先生
    」確係證人丁○○一情屬實，惟對被告本件罪責之成立亦不
    生影響，蓋被告與「陳先生」就上開犯行，本具有犯意之聯
    絡及行為之分擔，附此敘明。(四)綜據上述，被告所辯不足採
    信，此外復有卷附台新銀行承辦人員陳佳鈴向財政部臺灣省
    中區國稅局台中縣分局查證時所傳真之偽造記載內容如附表
    所示以被告為納稅義務人之財政部臺灣省中區國稅局台中縣
    分局86年度綜合所得稅稅額證明書影本及財政部臺灣省中區
    國稅局台中縣分局90年5月3日核發乙○○88年度之財政部臺
    灣省中區國稅局台中縣分局88年度綜合所得稅稅額證明書影
    本各1紙可資參酌，本件事證明確，被告犯行堪予認定，應
    予依法論科。
二、查偽造之納稅證明書係表示一定用意之文書，經稅捐機關基
    於職務上關係加以認證，表明確已依法繳納，應屬公文書；
    被告偽造該納稅證明書並加以行使，作為詐借貸款之方法，
    核係犯刑法第216條、第211條之行使偽造公文書罪及第339
    條第3項、第1項之詐欺取財未遂罪。被告與「陳先生」間，
    就前揭犯行，均有犯意聯絡、行為分擔，為共同正犯。又公
    印係指印信條例所規定之國璽、永久性機關所用之印、關防
    、機關首長所用之職章、圖記等，被告於上開納稅證明書上
    偽造「財政部臺灣省中區國稅局台中縣分局多功能服務台90
    .5.-3 」（圓戳日期章）印文非屬公印文性質，而其偽造私
    印文之行為，屬偽造公文書（納稅證明書）之部分行為；又
    偽造公文書（納稅證明書）之低度行為，應為行使之高度行
    為所吸收，均不另論罪。按刑法第211條所云變造，係就原
    已完成之公文書，無改作之權，而加以變更之謂；被告將仿
    照乙○○為納稅義務人之稅額證明書之內容為如附表編號6
    所示之刪減更改，其對此原非稅額證明書又本無制作之權而
    予以偽造並行使之，自係行使偽造公文書，公訴人認為係行
    使變造公文書，顯有未洽；又被告偽造「財政部臺灣省中區
    國稅局台中縣分局多功能服務台90.5.-3」（圓戳日期章）
    印文之犯罪事實，公訴意旨雖未敘及，然此部分為公訴人起
    訴被告偽造公文書犯罪事實之一部，而有實質上一罪之關係
    ，已見前述，本院自應併予審理。查被告行為後，刑法於95
    年7月1日修正施行，修正後之刑法刪除第55條關於牽連犯之
    規定。本件被告所犯上開行使偽造公文書、詐欺取財未遂2
    罪間，有方法目的、原因結果之牽連關係，為牽連犯，依修
    正前即行為時之規定，應從一重之罪處斷；依修正後之刑法
    既已刪除牽連犯之規定，則所犯上述各罪應依數罪併罰之規
    定分論併罰。比較新舊法之規定，修正後之規定並非較有利
    於被告，依刑法第2條第1項之規定，應適用行為時之法律，
    即適用修正前刑法第55條牽連犯之規定，從一重之行使偽造
    公文書罪處斷。爰審酌被告犯罪之動機、手段、目的，犯罪
    後猶矢口否認，不知悔改之態度及其所生危害，量處如主文
    所示之刑。偽造之記載內容如附表所示以丙○○為納稅義務
    人之財政部臺灣省中區國稅局台中縣分局86年度綜合所得稅
    稅額證明書1紙，業由被告交付台新銀行收執，非被告所有
    ，無法諭知沒收，惟其上偽造之「財政部臺灣省中區國稅局
    台中縣分局多功能服務台90.5.-3」（圓戳日期章）印文1枚
    ，應依刑法第219條規定宣告沒收之。
三、公訴意旨另以：被告丙○○因無工作收入，竟與「陳先生」
    基於犯意聯絡，由被告丙○○於90年5月3日，先偽造其父親
    乙○○委託其申請納稅證明之委託書，並填寫財政部台灣省
    中區國稅局綜合所得稅納稅證明申請書後，持向財政部台灣
    省中區國稅局台中縣分局申請核發乙○○88年度之綜合所得
    稅稅額證明書，使承辦公務員誤認係受乙○○委託申請而核
    發該證明書；因認被告丙○○另涉犯刑法第216條、第210條
    之行使偽造私文書罪嫌云云。然按犯罪事實應依證據認定之
    ，無證據不得認定犯罪事實；刑事訴訟法第一百五十四條第
    二項定有明文。訊據被告堅詞否認涉有此部分犯行，辯稱：
    伊有跟父親說要辦貸款，需要完稅證明，完稅證明需要伊父
    親之證件到國稅局始可申請，伊父親表示證件都在抽屜內，
    要伊自己去拿，伊才自行拿取，並於申請時圖一時之便代寫
    委託書及申請書，但都有事前經伊父親之同意等語；查公訴
    人所指上開行使偽造私文書之犯罪事實，並未據公訴人於偵
    查中傳訊被害人乙○○到庭證述被告有無經其事前同意或授
    權代為申請一情，嗣於95年11月7日本院審理時，證人乙○○則到庭結證稱：被告有說因缺錢做生意，故要辦理貸款，
    伊告訴被告要做什麼自己去處理，家裡也沒有錢。被告說要
    去辦貸款時會跟伊說。後來，被告有說要去辦貸款，但要伊
    的所得證明，伊說伊的所得證明跟被告並無關，且伊當時也
    沒有工作，所得證明是87年或88年的，對被告之貸款有沒有
    助益，伊也不知道；伊每年都有報稅，且用一個卷宗整理起
    來，放在客廳，每年申報都有留存，伊有跟被告說所得稅單
    留存在抽屜中，是被告自己去看的，伊並沒有拿整理的卷宗
    給被告看，是被告自己去拿的，但被告有跟伊說要去國稅局
    申請所得證明；伊的抽屜中有印章、身分證及一些報稅的資
    料、公司資料等，伊知道被告有拿伊資料去申請，被告也有
    告訴伊去申請一事等語（詳本院95年11月7日審判筆錄第5至
    7頁）明確，核與被告上揭辯詞相符；此外復查無其他證據
    證明被告確有公訴人所指此部分之犯行，是公訴人認被告此
    部分涉有行使偽造私文書罪即有未合，惟公訴意旨認此部分
    與前揭論罪科之行使偽造公文書及詐欺取財未遂罪間有方法
    結果之牽連犯關係，屬裁判上之一罪，爰不另為無罪之諭知
    。
四、另本院依被告所提供之行動電話號碼0000000000號查知於本
    案之犯罪時間即90年5月間，該電話之使用人係陳誠本（身
    分證統一編號Ｚ000000000號，使用期間自90年1月31日起至
    90年6月27日止），有和信電訊股份有限公司回覆之查詢資
    料1份在卷可佐，陳誠本是否被告所指之「陳先生」而共同
    涉犯本件犯行，應由檢察官另行偵辦，附此敘明。
據上論斷，應依刑事訴訟法第299條第1項前段，刑法第28條、第
216條、第211條、第339條第3項、第1項、第55條、第219條，罰
金罰鍰提高標準條例第1條前段，判決如主文。
中    華    民    國    95    年    11    月    21    日
                  刑事第十三庭  審判長  法  官  陳慧珊
                                        法  官  黃裕仁
                                        法  官  許月馨
上正本證明與原本無異。
如不服本判決，應於送達後10日內向本院提出上訴狀（須附繕本
），上訴於臺灣高等法院臺中分院。
                                        書記官  黃美雲
中    華    民    國    95    年    11    月    21    日
所犯法條：
中華民國刑法第211條
偽造、變造公文書，足以生損害於公眾或他人者，處1年以上7年
以下有期徒刑。
中華民國刑法第216條
行使第210條至第215條之文書者，依偽造、變造文書或登載不實
事項或使登載不實事項之規定處斷。
附表
1、申請年度由「88年度」改為「86年度」。
2、申請人及納稅義務人均由「乙○○」改為「丙○○」，身分
   證統一編號也均由「Ｚ000000000」改為「Ｚ000000000」。
3、配偶欄由「余張雪美」改為「無」。
4、所得總額、所得淨額、結算應納稅額均分別由「972,960元、
   265,960元、15,957元」改為「533,923元、180,302元、10,
   818元」。
5、扶養親屬由1人「Ｚ000000000」改為2人「Ｚ000000000、Ｚ0000
   00000」。
6、所得細項說明由14筆中選擇金額相同之3筆改為丙○○名下
   所得。


司法院資訊處製作；財團法人民間司法改革基金會備份。
